【裁判字號】    91,交上訴,10
【裁判日期】    920417
【裁判案由】    業務過失致死等
【裁判全文】
臺灣高等法院花蓮分院刑事判決                    九十一年度交上訴字第一號
    上  訴  人  臺灣花蓮地方法院檢察署檢察官
    被      告  丁○○
右上訴人因被告業務過失致死等案件，不服臺灣花蓮地方法院九十一年度交訴字第六
號中華民國九十一年五月三十一日第一審判決（起訴案號：臺灣花蓮地方法院檢察署
九十一年度偵字第四八七號），提起上訴，本院判決如左：
    主  文
上訴駁回。
    事  實
 一、丁○○係聯結車司機，為從事駕駛業務之人，於民國（下同）九十年十二月八
     日，駕駛車號○四一─ＧＡ號曳引車（車身為ＬＡ─五七號拖車），搭載其子
     羅育閔，沿花蓮縣吉安鄉縣道一九三號公路由北往南行駛。同日下午三時五分
     許，行經該公路二二公里處時，本應注意曳引車駕駛人在無標誌之郊外彎道行
     車，時速不得超過六十公里，且應減速慢行，作隨時停車之準備，並應注意隨
     時維持曳引車與拖車間之慣性力平衡，以安全駕駛曳引車，而依當時狀況並無
     不能注意之情形，竟疏未注意減速慢行，而以每小時七十餘公里之速度超速行
     駛，復操控失當，未維持曳引車與拖車間之慣性力平衡，因而撞上路旁之檳榔
     攤小吃店，致店內之黃龍銀、張文盛分別因失血、血氣胸死亡；乙○○後枕部
     挫傷，右足裂傷長二公分、深一公分，右胸、右腰、右上臂、右肘、兩大腿、
     兩膝挫傷瘀青；張文漢右耳傳導性輕度聽障；張秀如左嘴角裂傷，右大姆指皮
     膚裂傷，左腳皮膚擦傷；張翊萱右耳、右耳後深裂傷十公分，併右耳斷裂成上
     下二片，右大腿、右小腿、右腳大拇指、左足底多處裂傷。丁○○肇事後大聲
     呼救，央請路人代為報警，嗣於警察前往現場處理時自首肇事並接受審判。
二、案經被害人黃龍銀之妻甲○○，及被害人張文盛、張文漢、張秀如、張翊萱之父
    母丙○○、乙○○告訴，暨由臺灣花蓮地方法院檢察署檢察官自動檢舉，偵查起
    訴。
    理  由
一、右開事實，業據被告坦承不諱，核與被害人乙○○及證人鍾俊偉、賴智毅所述情
    節相符，復有現場照片多幀、道路交通事故調查報告表乙紙在卷可稽。而被害人
    黃龍銀、張文盛確因本件車禍死亡，亦據臺灣花蓮地方法院檢察署檢察官督同檢
    驗員相驗明確，製有相驗屍體證明書、驗斷書、勘驗筆錄在卷可稽。又被害人乙
    ○○、張文漢、張秀如、張翊萱確因本件車禍受傷等情，亦有診斷書四紙在卷可
    證。
二、按曳引車駕駛人在無標誌之郊外彎道行車，時速不得超過六十公里，且應減速慢
    行，作隨時停車之準備；並應注意隨時維持曳引車與拖車間之慣性力平衡，以安
    全駕駛曳引車，道路交通安全規則第九十三條第一項第一款、第三款分別定有明
    文。被告從事駕駛業務，駕駛曳引車，自應知悉並注意該等規定，且依卷附交通
    事故調查報告表所載，肇事當時天候路況皆良好，並無不能注意之情事，竟疏未
    注意，仍以每小時七十餘公里之速度超速行駛，復操控失當，未維持曳引車與拖
    車間之慣性力平衡，以致肇事，其行為自有過失。本件經送臺灣省花東區車輛行
    車事故鑑定委員會鑑定結果，亦同此認定，有該委員會九十一年一月二十八日花
    鑑字第００七一五號函及檢附之鑑定意見書可憑。又被告之過失犯行，與被害人
    黃龍銀、張文盛死亡，及與被害人乙○○、張文漢、張秀如、張翊萱受傷之結果
    間，有相當因果關係。本件事證明確，被告犯行堪以認定。
三、核被告丁○○所為，係犯刑法第二百七十六條第二項之業務過失致死罪及第二百
    八十四條第二項前段之業務過失傷害罪。其以一行為觸犯二個業務過失致人於死
    罪及四個業務過失傷害罪，應依想像競合犯規定，從一重之業務過失致死罪處斷
    。又被告於肇事後大聲呼救，央請路人代為報警，嗣於警察前往處理時坦承肇事
    並接受裁判，有花蓮縣警察局吉安分局仁里派出所相驗案件初步調查報告可證，
    應依自首之規定，減輕其刑。原審因依上開規定，並審酌被告為職業聯結車司機
    ，駕駛噸位極重且車體龐大之聯結車行駛於道路上，應知該種車輛猶如市虎，稍
    有疏忽即可造成重大傷亡，本應謹慎小心，遵守交通規則，惟仍摒棄不在意，違
    規駕駛終至釀成巨禍，其過失情節非輕，雖嗣後已與被害人及其家屬達成和解，
    有和解書四紙可稽，然被告也自承和解金額均由保險金給付，自己僅包白包等語
    ，此益徵被告心態可株，莫非有保險、有互助基金即可駕駛聯結車於馬路上橫衝
    直撞，而置道路使用人與路旁居民安全於不顧，認為此類犯罪，應予重懲等一切
    情狀，量處有期徒刑二年。復斟酌被告因疏忽釀成巨禍，本不應宣告緩刑，但念
    及事後已坦承犯行，頗具悔意，且尚有幼兒待養，如逕行讓被告入監執行徒刑，
    對其家庭又將造成重大影響，而以被告所造成之傷亡，又不宜僅量處得易科罰金
    之輕刑，且被告亦未曾受有期徒刑以上刑之宣告，有臺灣高等法院被告全國前案
    紀錄表乙紙在卷可稽，認為被告經此刑之宣告後，應知警惕而無再犯之虞，而以
    暫不執行其宣告刑為適當，併予宣告緩刑四年，惟為讓被告知所警惕，且對被告
    日後駕車行為有所約束，並令被告於緩刑中交付保護管束，接受適當輔導。認事
    用法及量刑，均無不合。
四、檢察官依告訴人乙○○之請求，提起上訴，謂被告肇事後未與被害人達成和解，
    犯罪態度不佳，原審量處有期徒刑二年，緩刑四年，尚屬不當云云。惟被告已於
    肇事後自首並接受裁判，雖被害人及家屬因一時不能接受親人死亡或傷害之事實
    ，只願與被告所屬之公司和解，不願與被告談，惟雙方已於本院審理時當庭成立
    和解，有本院九十一年度附民字第十五及十八號和解筆錄各一份、花蓮區中小企
    業銀行匯款回條及郵政國內匯款執據各一紙在卷可佐。則原審之量刑，尚難認有
    何未洽之處。是檢察官之上訴為無理由，應予駁回。
據上論斷，應依刑事訴訟法第三百六十八條，判決如主文。
本案經檢察官崔紀鎮到庭執行職務。
中      華      民      國      九十二      年      四    月    十七  日
                                  審判長法官  吳  鴻  章
                                        法官  張  健  河
                                        法官  林  慶  煙
右為正本證明與原本無異。
如不服本判決，應於判決送達後十日內向本院提出上訴狀。其未述理由者，並應於
提出上訴狀後十日內向本院補提理由狀(須附繕本)。
                                      書記官  陳  萬  山
中      華      民      國      九十二      年      四    月    十七    日


司法院資訊處製作；財團法人民間司法改革基金會備份。
